臺灣雲林地方法院民事判決
109年度訴字第689號
原      告  曾惠美即曾虹晴

被      告  林美秀  
上列當事人間因傷害等案件，原告於刑事訴訟程序中提起請求損
害賠償之附帶民事訴訟（108年度附民字第282號），經本院刑事
庭裁定移送民事庭，本院於民國110年3月18日言詞辯論終結，判
決如下：
    主  文
被告應給付原告新臺幣壹拾壹萬玖仟柒佰參拾肆元，及自民國一
０八年七月十八日起至清償日止，按年息百分之五計算之利息。
原告其餘之訴駁回。
訴訟費用（減縮部分除外）由被告負擔百分之二十，餘由原告負
擔。
本判決第一項得假執行。
原告其餘假執行之聲請駁回。
    事 實 及 理 由
壹、程序方面
一、按訴狀送達後，原告不得將原訴變更或追加他訴，但擴張或
    減縮應受判決事項之聲明者不在此限，民事訴訟法第255條
    第1項第3款定有明文。本件原告起訴時請求被告應賠償其新
    臺幣（下同）80萬元，及自起訴狀繕本送達被告之翌日起至
    清償日止，按年息百分之5計算之利息；原告願供擔保，請
    求准予宣告假執行，嗣於民國110年1月7日本院言詞辯論期
    日當庭，將請求之金額減縮為60萬元，核與前開規定相符，
    應予准許。
二、被告經合法送達，未於言詞辯論期日到場，核無民事訴訟法
    第386條所列各款情形，爰依原告之聲請，由其一造辯論而
    為判決。
貳、實體方面
一、兩造前為朋友關係，因買賣寶石等事發生糾紛，被告竟於10
    8 年4 月28日21時30分許，前往原告及其配偶即訴外人林子
    宏位於雲林縣○○鎮○○路000 巷0000號之住處，基於侵入住宅
    及毀損他人物品之犯意，未得原告及林子宏之同意，無故強
    推本案住宅之大門，致該大門門栓脫落，毀損該大門後，侵
    入本案住宅，復徒手將原告及林子宏所有擺放在神明桌上之
    祖先牌位、媽祖神像、三太子神像、香爐、貔貅、供奉用的
    盤具、奉茶的杯子、香環、紫砂壺等物掃落一地，致該等物
    品損壞，又損及神明桌桌腳，使桌腳小處缺損，損壞外觀完
    整、美觀之功能。隨後，被告見原告在上開住宅浴室內，竟
    基於傷害他人身體及承前毀損之犯意，徒手推倒原告，再持
    原告及林子宏所有之塑膠椅打曾惠美，致原告受有右髖挫傷
    、右前臂挫擦傷及左前臂擦傷之傷害，並造成塑膠椅損壞。
    原告因被告上開侵權行為而受有神明桌椅物品損害47,200元
    、大門修理費600元、醫療費用19,734元、精神慰撫金532,4
    66元之損害，爰依侵權行為損害賠償請求權提起本件訴訟等
    語。並聲明：被告應給付原告60萬元，及自起訴狀繕本送達
    之翌日起至清償日止，按年息百分之5 計算之利息；願供擔
    保，請准予宣告假執行。
二、被告雖曾於言詞辯論期日到場乙次，但為未述意見，然僅在
    法庭上與被告爭執不休。
三、得心證之理由：
㈠、原告主張被告於上開時、地，毀損原告住居之大門後，侵入
    住宅，復徒手將原告及林子宏所有擺放在神明桌上之祖先牌
    位、媽祖神像、三太子神像、香爐、貔貅、供奉用的盤具、
    奉茶的杯子、香環、紫砂壺等物掃落一地，致該等物品損壞
    ，又損及神明桌桌腳，使桌腳小處缺損及徒手推倒原告，再
    持原告及林子宏所有之塑膠椅打原告，致原告受有右髖挫傷
    、右前臂挫擦傷及左前臂擦傷之傷害，並造成塑膠椅損壞之
    事實，此有三泰玻璃佛俱行收據、天主教若瑟醫療財團法人
    若瑟醫院（下稱若瑟醫院）門診收據、佛教慈濟醫療財團法
    人大林慈濟醫院（下稱大林慈濟醫院）醫療費用收據、嘉義
    長庚紀念醫院費用收據、若瑟醫院診斷證明書在卷可憑，又
    被告雖曾到庭乙次，惟未提出任何答辯理由，而被告因上揭
    毀損物品、傷害行為，業經臺灣雲林地方檢察署檢察官提起
    公訴，並由本院刑事庭以108年度易字第512號判處有期徒刑
    5 月，如易科罰金，以1千元折算1日等情，有上開刑事判決
    附卷可佐，經本院職權調取上開刑事案卷閱覽無誤，堪認原
    告上開主張之事實為真實。
㈡、按因故意或過失，不法侵害他人之權利者，負損害賠償責任
    。故意以背於善良風俗之方法，加損害於他人者亦同；不法
    侵害他人之身體或健康者，對於被害人因此喪失或減少勞動
    能力或增加生活上之需要時，應負損害賠償責任；不法侵害
    他人之身體、健康、名譽、自由、信用、隱私、貞操，或不
    法侵害其他人格法益而情節重大者，被害人雖非財產上之損
    害，亦得請求賠償相當之金額；不法毀損他人之物者，被害
    人得請求賠償其物因毀損所減少之價額，民法第184條第1項
    、第193條第1項、第195條第1項前段、第196條分別定有明
    文。本件被告對原告為故意毀損物品及傷害之侵權行為，已
    觸犯刑法第354條之毀損他人物品罪及同法第277條第1項之
    傷害罪，經本院108年度易字第512號刑事判決判刑確定，是
    原告主張被告應負侵權行為之損害賠償責任，自屬有據。茲
    就原告請求賠償之項目及金額，分別審究如下：
　⒈醫療費用部分：
    原告主張其因前述傷害支出醫療費共19,734元部分，業據原
    告提出若瑟醫院、大林慈濟醫院、嘉義長庚紀念醫院之醫療
    收據為證，此部分核屬前述傷害之醫療上必要支出，為增加
    生活所需之費用，原告之請求自屬有據，應予准許。
  ⒉物品毀損部分：
    原告主張其因被告上開侵權行為而受有神明桌椅物品損害共
    47,200元、大門修理費損害600元云云，查原告上開主張之
    物品因被告之毀損行為受有相當程度之損害，有該物品照片
    附卷可參（見雲林縣警察局虎尾分局雲警虎偵字第10810006
    64號卷第37頁至第39頁、本院108年度易字第512號刑事卷宗
    ㈠第145頁至第183頁），堪以認定。惟損害賠償以損害填補
    為目的，而原告上開主張毀損之物品，業經原告之配偶林子
    宏於本院108年度易字第512號刑事訴訟程序中另向被告提起
    請求損害賠償之附帶民事訴訟請求被告賠償該物品之損失，
    且經本院以109年度訴字第686號民事判決被告應賠償林子宏
    61,822元，此有該民事判決附卷可考（見本院卷第103至106
    頁），可見原告上開主張毀損物品之損害已受填補，則原告
    自不得再就上開物品毀損部分請求損害賠償，故原告此部分
    之請求，不應准許。
　⒊精神慰撫金部分：
    按精神慰撫金之多寡，應斟酌雙方之身分、地位、資力與加
    害之程度及其他各種情形核定相當之數額。其金額是否相當
    ，自應依實際加害情形與被害人所受之痛苦及雙方之身分、
    地位、經濟狀況等關係決定之（最高法院85年度臺上字第46
    0號判決意旨參照）。查，原告因被告上開傷害行為受有右
    髖挫傷、右前臂挫擦傷及左前臂擦傷之傷害，其在精神上受
    有相當之痛苦，自無可疑，其請求精神慰撫金，於法有據。
    茲審酌原告自陳其高中畢業，為家庭主婦兼做生意，每月收
    入不固定，生意好的時候約2,000元至4,000元；被告於本件
    傷害等刑事案件審理中自陳其高職畢業，患有精神官能性憂
    鬱症等疾病，從事販賣包包工作，與配偶及2個小孩同住等
    情，並參酌兩造之財產資力（有兩造之稅務電子閘門財產所
    得調件明細表可參，因屬個人隱私，僅予參酌，不予揭露）
    ，復酌以兩造之身分、地位、經濟能力，被告前開侵害原告
    之程度、事發之經過與緣由，及原告身體上及精神上所受痛
    苦程度，認原告請求精神慰撫金10萬元為相當，逾此之請求
    ，不應准許。
  ⒋綜上，原告所得請求之金額共為119,734元（計算式：醫療費
    用19,734元＋精神慰撫金10萬元＝119,734元）。
四、末按給付無確定期限者，債務人於債權人得請求給付時，經
    其催告而未為給付，自受催告時起，負遲延責任。其經債權
    人起訴而送達訴狀，或依督促程序送達支付命令，或為其他
    相類之行為者，與催告有同一之效力；遲延之債務，以支付
    金錢為標的者，債權人得請求依法定利率計算之遲延利息；
    應付利息之債務，其利率未經約定，亦無法律可據者，週年
    利率為百分之5，民法第229條第2項、第233條第1項前段及
    第203條分別定有明文。查原告之刑事附帶民事訴訟起訴狀
    繕本已於108年7月17日送達被告，並於同日發生合法送達效
    力，此有本院送達證書在卷足憑，是原告請求被告自刑事附
    帶民事訴訟起訴狀繕本送達之翌日起即108年7月18日起至清
    償日止，按週年利率百分之5計算之利息，並無不合，應予
    准許。
五、從而，原告依侵權行為之法律關係，請求被告賠償119,734
    元，及自108年7月18日起至清償日止，按年息百分之5計算
    之利息，為有理由，應予准許，逾此範圍之請求，則為無理
    由，應予駁回。　　
六、本判決原告勝訴部分係所命給付之金額未逾50萬元之判決，
    依民事訴訟法第389條第1項第5款規定，應依職權宣告假執
    行，此部分雖經原告陳明願供擔保請准宣告假執行，惟其聲
    請不過促請法院職權發動，本院無庸就其聲請為准駁之裁判
    。又原告敗訴部分，其假執行之聲請失所依據，應予駁回。
七、本件事證已臻明確，兩造其餘主張、陳述與舉證，經審酌與
    本院前開判斷不生影響，爰均不再予以逐一論述。　　
八、訴訟費用負擔之依據：民事訴訟法第79條。
中　　華　　民　　國　　110 　年　　3 　　月　　31　　日
                  民事第一庭    法  官  吳福森

以上正本係照原本作成。
如對本判決上訴，須於判決送達後20日內向本院提出上訴狀。如
委任律師提起上訴者，應一併繳納上訴審裁判費。
中　　華　　民　　國　　110 　年　　3 　　月　　31　　日
                                書記官　程尹鈴